臺灣高等法院臺中分院刑事判決　　94年度勞安上訴字第1322號
上　訴　人　臺灣彰化地方法院檢察署檢察官
上　訴　人
即　被　告　丙○○
上列上訴人因業務過失致死等案件，不服臺灣彰化地方法院94年
度訴字第508號中華民國94年5月27日第一審判決（起訴案號：臺
灣彰化地方法院檢察署94年度偵字第594號），提起上訴，本院
判決如下：
    主　  文
原判決撤銷。
丙○○從事業務之人，因業務上之過失致人於死，處有期徒刑柒
月。
　　事　　實
一、丙○○係「益利工業社」之實際負責人，以建築物裝修及裝
    潢為業，於民國93年 6月間，承攬張鈞智位於彰化縣埔心鄉
    ○○路157巷10號住處2樓防雨塑膠浪版之換修工作，並雇用
    賴嘉緯為其工作，為從事建築物裝修及裝潢業務之人，復為
    勞工安全衛生法第2條第2項所稱之雇主。於93年6月26日上
    午8時30分許，丙○○與賴嘉緯一起載運準備供換置之新塑
    膠浪板至前開處所，復一起將塑膠浪版抬上前開建築物1樓
    距離地面約3公尺65公分至70公分之屋頂後，丙○○即爬上
     2樓陽台觀察如何施工，由賴嘉緯爬上部分結構由塑膠採光
    浪版構築之1樓屋頂準備繼續搬運塑膠浪版，丙○○本應注
    意雇主為防止有墜落、崩塌等作業場所引起之危害，對於在
    高度2公尺以上之高處作業，勞工有墜落之虞者，應使勞工
    確實使用安全帶、安全帽及其他必要之防護具，且對於勞工
    於塑膠材料構築之屋頂從事作業時，亦應於屋架上設置適當
    強度，且寬度在30公分以上之踏板或裝設安全護網，而依當
    時又無不能注意之情事，竟疏於注意，未提供安全帶或安全
    帽使勞工確實佩帶，亦未於屋架上設置適當強度，且寬度在
    30公分以上之踏板或裝設安全護網等防止踏穿墜落措施，致
    賴嘉緯於該處作業時，亦應注意而能注意，疏未注意踩踏塑
    膠採光浪版隨時有碎裂崩塌之危險，因踩踏導致塑膠採光浪
    版碎裂，自高度約3公尺65公分至70公分之高處墜落而直接
    撞擊地面。丙○○見狀，雖立即將賴嘉緯送醫急救，惟仍於
    93年6月29日下午1時9分因腦挫傷、小腦併腦室出血，傷重
    不治死亡。
二、案經被害人賴嘉緯之父丁○○告訴及臺灣彰化地方法院檢察
    署檢察官相驗後，自動檢舉偵查起訴。
    理 　 由
一、右揭犯罪事實，業據被告於偵查及原審審理中坦承不諱，核
    與證人即業主張鈞智、證人即「益利工業社」之登記負責人
    乙○○警詢中之證述相符，上開證人警訊所供，核與事證相
    合，顯可採為證據，復有現場圖 1紙、現場照片11張附卷可
    稽；而被害人賴嘉緯確係因本件工作場所之職業災害受有如
    前所述之傷害，於送醫急救後仍因傷重不治死亡，亦經臺灣
    彰化地方法院檢察署檢察官督同檢驗員相驗無訛，有驗斷書
    、勘驗筆錄、相驗屍體證明書、財團法人彰化基督教醫院法
    醫參考病歷摘要各1份及相驗照片4張在卷足憑。
二、按雇主對於有墜落、崩塌之虞之作業場所，應有符合標準之
    必要安全衛生設備；且對於高度2公尺以上之高處作業，致
    勞工有墜落之虞者，應使勞工確實使用安全帶、安全帽及其
    他必要之防護具；又雇主對勞工於塑膠材料構築之屋頂從事
    作業時，為防止勞工踏穿墜落，應於屋架上設置適當強度，
    且寬度在30公分以上之踏板或裝設安全護網，勞工安全衛生
    法第5條第1項第5款、勞工安全衛生設施規則第281條、第27
    7條分別定有明文。被告係以從事建築物裝修及裝潢為其業
    務之人，並僱用被害人在高度2公尺以上、部分結構由塑膠
    材質構築之屋頂處施工，理當注意前揭勞工安全規定而為必
    要之安全設置，且依當時情形，並無不能注意之情事，竟疏
    於注意，未於施工地點設置安全護網或適當強度踏板，並確
    實要求被害人佩戴安全帽、安全帶等防護設備，致使被害人
    自高處踏穿塑膠採光浪版跌落時，毫無任何攔阻保護措施而
    撞擊地面死亡，被告從事業務行為自有過失，行政院勞工委
    員會中區勞動檢查所至案發地點實地檢查後亦同此認定，有
    該檢查所93年11月8日以勞中檢營字第0931013494號函所附
    職業災害檢查報告書1份在卷為憑。至雖被害人疏未注意踩
    踏塑膠採光浪版隨時有碎裂崩塌之危險，致踏穿浪版而跌落
    ，亦有疏失，然究不得以此解免被告應負之業務過失致死罪
    責，是被告上開業務過失行為，與被害人所生之死亡結果間
    ，仍具有相當之因果關係。被告丙○○於本院辯稱「當時尚
    未施工，被害人賴嘉緯即踩踏塑膠採光浪版，踏穿浪版而跌
    落。」云云，惟被告丙○○未於施工地點設置安全護網或適
    當強度踏板，並確實要求被害人佩戴安全帽、安全帶等防護
    設備，即任令被害人賴嘉緯處於不安全之上開工作情況，致
    使被害人跌落，本案事證已臻明確，被告所辯為事後卸責之
    詞，無足採信，被告犯行至堪認定。
三、核被告丙○○所為，係違反勞工安全衛生法第5條第1項第5
    款（起訴書誤載為第1款）之規定，致發生同法第28條第2項
    第1款之職業災害，應依同法第31條第1項之罪處斷；另被告
    係從事建築物裝修及裝潢業務之人，因業務上之過失致人於
    死，核其所為，係犯刑法第276條第2項之業務過失致死罪。
    被告以一行為觸犯勞工安全衛生法第31條第1項之罪及刑法
    第276條第2項之業務過失致死罪，為想像競合犯，應從較重
    之刑法業務過失致死罪論處。原審認上訴人罪證明確，予以
    論罪科刑，固非無見，惟查原審於判決理由中既已說明被害
    人疏未注意踩踏塑膠採光浪版隨時有碎裂崩塌之危險，致踏
    穿浪版而跌落，亦有疏失，惟其事實未予敘明，致判決之事
    實與理由有所未符，尚有未洽。上訴人上訴意旨指摘原審法
    院判決量刑過重，及檢察官上訴以原審判決量刑過輕，雖均
    無可取，惟原判決既有可議，即無可維持，自應由本院加以
    撤銷改判。爰審酌被告於本案中之過失程度，且迄今非但未
    與被害人家屬達成和解，亦未依勞動基準法施行細則第33條
    及勞動基準法第59條第1項第4款規定給付被害人家屬死亡補
    償（參行政院勞工委員會中區勞動檢查所職業災害檢查報告
    書），而被害人更因被告未為其投保勞工保險（參乙○○93
    年6月29日警詢筆錄）而無法獲得勞保給付，惟念其並無前
    科、素行良好、犯後坦承犯行之態度，及被害人踏穿塑膠浪
    版跌落，本身亦有未盡注意之處等一切情狀，量處如主文第
    二項所示之刑，以示懲儆。至被告雖以尚有幼女及罹患憂鬱
    症之配偶須照顧為由，請求本院給予緩刑之宣告，惟本院審
    酌被害人家屬提出之和解金額僅新臺幣（下同）1,200, 000
    元，且同意被告先付部分款項，其餘分期給付，條件尚非嚴
    峻，被告雖同意前開和解金額，卻未積極籌措賠償金額，僅
    一再以無資力負擔為由，拒絕前開給付條件，致未能達成和
    解，則被告是否有誠意設法賠償被害人家屬，實有疑問，是
    本院認被告尚不宜為緩刑之宣告，附此敘明。
據上論結，應依刑事訴訟法第369條第1項前段、第364條、第299
條第1項前段，勞工安全衛生法第31條第1項，刑法第11條前段、
第276條第2項、第55條，罰金罰鍰提高標準條例第一條前段，判
決如主文。
本案經檢察官甲○○到庭執行職務。
中　　華　　民　　國　　94　　年　　8　　月　　23 　　日
                刑事第二庭  審判長法　官　李　璋　鵬
                                  法　官　方　艤　駐
                                  法　官　蕭　錦　鍾
上列正本證明與原本無異。
如不服本判決應於收受送達後十日內向本院提出上訴書狀，其未
敘述上訴之理由者並得於提起上訴後十日內向本院補提理由書（
均須按他造當事人之人數附繕本）。
                                  書記官　廖　次　芬
中　　華　　民　　國　　94　　年　　8 　　月　　23　　日
附錄論罪科刑法條全文：
中華民國刑法第276條
因過失致人於死者，處二年以下有期徒刑、拘役或二千元以下罰
金。
從事業務之人，因業務上之過失犯前項之罪者，處五年以下有期
徒刑或拘役，得併科三千元以下罰金。
勞工安全衛生法第31條
違反第五條第一項或第八條第一項之規定，致發生第二十八條第
二項第一款之職業災害者，處三年以下有期徒刑﹑拘役或科或併
科新台幣十五萬元以下罰金。
法人犯前項之罪者，除處罰其負責人外，對該法人亦科以前項之
罰金。　　　　　　　　　　　　　　　　　　　　　　　　Ｉ
